【裁判字號】    97,選上訴,884
【裁判日期】    970923
【裁判案由】    賄選
【裁判全文】
臺灣高等法院臺南分院刑事判決       97年度選上訴字第884號
上  訴  人
即  被  告  甲○○
選任辯護人  劉意律師
上列上訴人因賄選案件，不服臺灣雲林地方法院97年度選訴字第
11號中華民國97年5月20日第一審判決（起訴案號：臺灣雲林地
方法院檢察署97年度選偵字第135號），提起上訴，本院判決如
下：
    主  文
上訴駁回。
甲○○緩刑參年。
    事  實
一、甲○○係雲林縣麥寮鄉施厝村17鄰鄰長，與林萬頓、李淑貞
    夫妻相鄰而居，3人均設籍雲林縣麥寮鄉施厝村17鄰施厝26
    7號，但甲○○與林萬頓、李淑貞夫妻係不同戶口。詎甲○
    ○於中華民國第7屆立法委員選舉期間，為求雲林縣第1選舉
    區登記第3號立法委員候選人張嘉郡能順利當選及登記第10
    號政黨中國國民黨之政黨選票較高，竟萌生對有投票權之人
    交付賄賂，而約為投票權一定行使之犯意，於民國97年1月
    11日中午12時許，在雲林縣麥寮鄉施厝村施厝17鄰施厝267
    號甲○○住處，以每票新臺幣（下同）500元之代價，交付
    現金1,000元與具有投票權之李淑貞，而約定李淑貞及其丈
    夫林萬頓投票選舉張嘉郡及中國國民黨之一定行使。李淑貞
    明知現金1,000元係賄選之對價，竟予收受並約定其與丈夫
    林萬頓投票選舉張嘉郡及中國國民黨之一定行使。嗣於同日
    下午2時許，在雲林縣麥寮鄉施厝村施厝17鄰施厝267號林萬
    頓住處，李淑貞將上開現金1,000元交付其夫林萬頓，並轉
    告甲○○賄選之意思。林萬頓明知現金1,000元係賄選之對
    價，亦予收受並約定投票選舉張嘉郡及中國國民黨之一定行
    使（林萬頓、李淑貞投票受賄部分，原審法院另行審結）。
二、案經臺灣雲林地方法院檢察署檢察官指揮法務部調查局雲林
    縣調查站偵查起訴。
    理  由
一、證據能力部分：
    按被告以外之人於審判外之言詞陳述，除法律有規定者外，
    不得作為證據，刑事訴訟法第159條第1項定有明文。次按被
    告以外之人於審判外之陳述，雖不符刑事訴訟法第159條之1
    至之4之規定，而經當事人於審判程序同意作為證據，法院
    審酌該言詞陳述或書面陳述作成時之情況，認為適當者，亦
    得為證據；當事人、代理人或辯護人於法院調查證據時，知
    有同法第159條第1項不得為證據之情形，而未於言詞辯論終
    結前聲明異議者，視為有前項之同意，同法第159條之5定有
    明文。本件檢察官所舉所有言詞陳述，業經被告及其辯護人
    於本院調查證據時，知有同法第159條第1項不得為證據之情
    形，而未於言詞辯論終結前聲明異議，視為有前項之同意，
    本院審酌該等供述證據之取得過程並無瑕疵，與本件待證事
    實間復具有相當之關聯性，以之為本件證據尚無不當，自得
    採為證據。
二、實體方面：
  (一)認定犯罪事實所憑之證據及理由：
    上開犯罪事實，業據被告於警詢、檢察官偵訊及本院審理時
    坦承不諱，核與證人林萬頓、李淑貞於警詢、檢察官偵訊時
    證述之情節相符，此外，復有現金1,000元扣案可證，及被
    告、林萬頓全戶戶籍資料2份、第7屆立法委員選舉雲林縣麥
    寮鄉施厝村第17鄰選舉人名冊1份在卷可稽，足認被告自白
    與事實相符，自可採信。本件事證已臻明確，被告犯行堪予
    認定，應依法論科。
  (二)論罪科刑部分：
  1.核被告所為，係犯公職人員選舉罷免法第99條第1項之對於
    有投票權之人交付賄賂罪。又被告交付賄選現金1,000元與
    李淑貞部分，起訴事實雖未敘及有約定李淑貞及其丈夫林萬
    頓投票選舉中國國民黨之一定行使，然該部分事實與已起訴
    之有約定李淑貞及其丈夫林萬頓投票選舉張嘉郡擔任立法委
    員之一定行使，係被告同時為之，為同一賄選行為，屬單純
    一罪關係，自為起訴效力所及，是基於審判不可分原則，本
    院應併予審究，附此敘明。
  2.被告於偵查中自白投票交付賄賂罪，應依公職人員選舉罷免
    法第99條第5項規定減輕其刑。
三、原審因予適用公職人員選舉罷免法第99條第1項、第5項、第
    113條第3項、刑法第11條前段、第37條第2項, 並審酌選舉
    乃民主政治最重要之基石，攸關一國政治良窳甚鉅，而賄選
    為敗壞選風之主要根源，影響國家根基及人民權益至深且鉅
    ，且政府極力推動乾淨選風，每逢選舉期間，即積極宣導反
    賄選，詎被告為使立法委員候選人張嘉郡能順利當選及中國
    國民黨獲得較高選票，竟漠視上情，對於有投票權之李淑貞
    交付賄賂，而約定李淑貞及其丈夫林萬頓投票選舉張嘉郡及
    中國國民黨之一定行使，已嚴重破壞選舉之公正、公平及純
    潔，實不宜寬貸，惟念其未曾受有期徒刑以上刑之宣告，有
    臺灣高等法院被告前案紀錄表1份在卷可稽，且於檢察官偵
    查中即坦承犯行，尚知悔悟，暨其智識程度、犯罪之動機、
    賄選對象係與其同址之住戶夫妻二人，金額僅一千元等之目
    的、手段、所生危害等一切情狀，量處有期徒刑一年六月，
    褫奪公權三年，本院核其認事用法俱無不合，量刑亦稱妥適
    ，被告上訴為無理由，應予駁回。
四、查被告未曾受有期徒刑以上刑之宣告，有卷內前科表可查，
    經此偵審程序教訓，應知警惕，諒無再犯之虞，且被告主張
    其長子林石清為極重度多重障礙，其妻許春美有右髖股骨頭
    缺血性壞死，家中尚需其照顧等情，提出殘障手冊、診斷證
    明、戶口謄本、X光照片等件為證（見原審卷第60-63頁），
    本院認所宣告之刑，以暫不執行為適當，併諭知緩刑三年，
    以勵自新。
據上論結，依刑事訴訟法第368條，刑法第74條第1項第1款，判
決如主文。
本案經檢察官趙中岳到庭執行職務。
中    華    民    國    97    年    9     月    23    日
                  刑事第五庭    審判長法  官 楊明章
                                      法  官 顏基典
                                      法  官 楊子莊
以上正本證明與原本無異。
如不服本判決，應於收受本判決後十日內向本院提出上訴書狀。
其未敘述上訴理由者並得於提起上訴後十日內向本院補提理由書
狀（均須按他造當事人之人數附繕本）「切勿逕送上級法院」。
                                      書記官 王全龍
中    華    民    國    97    年    9     月    23    日
附錄本案所犯法條全文：
公職人員選舉罷免法第99條
對於有投票權之人，行求期約或交付賄賂或其他不正利益，而約
其不行使投票權或為一定之行使者，處3年以上10年以下有期徒
刑，得併科新臺幣1百萬元以上1千萬元以下罰金。
預備犯前項之罪者，處1年以下有期徒刑。
預備或用以行求期約或交付之賄賂，不問屬於犯人與否，沒收之
。
犯第1項或第2項之罪，於犯罪後6個月內自首者，減輕或免除其
刑；因而查獲候選人為正犯或共犯者，免除其刑。
犯第1項或第2項之罪，在偵查中自白者，減輕其刑；因而查獲候
選人為正犯或共犯者，減輕或免除其刑。


司法院資訊處製作；財團法人民間司法改革基金會備份。
